最高法院刑事判決　　　　　　一○○年度台上字第二二六○號
上　訴　人　徐堉仁
選任辯護人　沙　洪律師
上列上訴人因違反毒品危害防制條例案件，不服台灣高等法院中
華民國九十八年十二月十六日第二審判決（九十八年度上訴字第
二０九五號，起訴案號：台灣板橋地方法院檢察署九十六年度偵
字第一四四四八號），提起上訴，本院判決如下：
    主  文
上訴駁回。   
    理  由  
一、販賣第二級毒品部分
按刑事訴訟法第三百七十七條規定，上訴於第三審法院，非以判
決違背法令為理由，不得為之。是提起第三審上訴，應以原判決
違背法令為理由，係屬法定要件。如果上訴理由書狀並未依據卷
內訴訟資料，具體指摘原判決不適用何種法則或如何適用不當，
或所指摘原判決違法情事，顯與法律規定得為第三審上訴理由之
違法情形，不相適合時，均應認其上訴為違背法律上之程式，予
以駁回。本件原判決綜合全部卷證資料，認上訴人徐堉仁有其事
實欄所載犯行，已詳所憑之證據與認定之理由。就上訴人否認
犯罪之所辯，認不足採信，於理由內予以指駁、說明甚詳。因而
撤銷第一審關於販賣第二級毒品部分之科刑判決，改判仍論處上
訴人販賣第二級毒品罪刑（處有期徒刑）。
上訴意旨略稱：原判決未記載上訴人如何有營利意圖而於何時、
自何人、如何購入第二級毒品甲基安非他命（下稱安非他命）及
其所憑之證據與理由，有理由不備之違法；證人陳素芳並未證述
向上訴人購買安非他命，而係證稱請上訴人幫伊問朋友有無毒品
，且陳素芳攜帶之金錢與電話中談及之金錢不符，原判決仍依陳
素芳之證言為上訴人販毒之證據，有理由矛盾之違失；施用毒品
者為方便攜帶或控制用量，亦有分裝毒品之情，原判決認扣案毒
品分裝成二十六包，如非意圖販賣，何須費事分裝之論斷，與常
情有違；當時並無明顯事實足信有人在上訴人住處犯罪而情形急
迫，故警方之搜索與刑事訴訟法第一百三十一條逕行搜索之要件
不符，原判決認搜索合法，且僅依通訊監察譯文認定上訴人有聯
繫販賣安非他命之數量與價格，尚有可議；卷附民國九十六年六
月十八日下午十八時二十一分二十九秒、同年月二十一日四時十
九分之通訊監察譯文，顯示係陳素芳向「阿凌」者兜售毒品，原
審對此有利證據未予審酌，亦欠允適云云。惟查：(一)、犯罪事實
之認定，證據之取捨及其證明力如何，乃事實審法院自由判斷之
職權，如其取捨不違背經驗法則與論理法則，即不得指為違法，
而據為上訴第三審之理由。原判決認定上訴人基於營利之犯意，
於九十六年六月二十五日前向某人販入安非他命約二公斤，在其
居住之新北市○○區○○路二段四０巷二號二樓住處分裝後，伺
機販賣。嗣陳素芳於同年月二十五日上午十時五十三分及下午一
時二十八分許，打電話給上訴人聯繫購買安非他命之數量、價格
後，至上訴人上開住處欲交易安非他命，為依法對上訴人進行通
訊監察之行政院海岸巡防署北部地區巡防局（下稱海巡署北巡局
）人員發現，遂對上開住處緊急搜索，於上開住處三樓樓梯間之
金爐內扣得上訴人所有安非他命二十六包、電子磅秤等物等情，
已說明本於調查所得心證，分別定其取捨而為事實判斷之理由。
並就確認之事實，說明上訴人如何有販賣安非他命營利之犯意，
海巡署北巡局如何依合法之通訊監察書對上訴人實施通訊監察，
如何依現譯情報顯示陳素芳已到達上訴人住處欲購買安非他命，
依當時整體情況觀察，如何符合刑事訴訟法第一百三十一條之緊
急搜索規定，搜索後確於上訴人住處三樓樓梯間之金爐扣得毒品
等物，該毒品等物如何係上訴人所有等情，詳加論、說明。所
為論斷，核無違背客觀存在之經驗法則與論理法則，自屬原審採
證、認事之適法職權行使，不容任意指摘為違法。(二)、有罪判決
書應記載之犯罪事實，指符合犯罪構成要件之具體社會事實，如
被告犯罪之時間、地點、手段以及其他該當於犯罪構成要件而足
資認定既判力範圍之具體社會事實，至於構成要件以外之其他適
用法律事實，則無須在犯罪事實欄中記載。原判決之犯罪事實欄
已載明上訴人販賣毒品之種類、時間、地點等足以特定既判力之
具體社會事實，即無違法，至上訴人究向何人販入該毒品及詳細
之販入時間等，並非本件犯罪事實應記載之事項，不得指為違法
而據為第三審上訴理由。(三)、卷查九十六年六月十八日下午十八
時二十一分二十九秒、同年月二十一日四時十九分之通訊監察譯
文內容，係某女表示要拿某種物品給上訴人看，上訴人表示會拿
去給某人等語（見偵卷第三十六、三十七頁），此等對話，與陳
素芳於同年六月二十五日打電話與上訴人談論購買安非他命者，
並無關連，難認係有利於上訴人之證據，原判決未說明不予採信
之理由，無違法可言。其餘上訴意旨，就屬原審採證、認事職權
之適法行使及原判決已說明事項，徒憑己見，任意指摘為違法，
且仍為單純事實之爭執，均非適法之第三審上訴理由。應認關於
販賣第二級毒品部分之上訴違背法律上之程式，予以駁回。
二、持有第一級毒品部分
按刑事訴訟法第三百七十六條所列各罪之案件，經第二審判決者
，不得上訴於第三審法院，法有明文。上訴人被訴持有第一級毒
品海洛因及第二級毒品大麻部分，原審依想像競合犯關係從一重
論以毒品危害防制條例第十一條第一項之罪刑，核屬刑事訴訟法
第三百七十六條第一款之案件，依首開說明，既經第二審判決，
自不得上訴於第三審法院，上訴人竟復提起上訴，顯為法所不許
，應認關於持有第一級毒品部分之上訴亦不合法，予以駁回。
據上論結，應依刑事訴訟法第三百九十五條前段，判決如主文。
中    華    民    國  一○○  年    五    月    五    日
                      最高法院刑事第十一庭
                          審判長法官  賴  忠  星  
                                法官  呂  丹  玉  
                                法官  吳      燦  
                                法官  蔡  名  曜  
                                法官  葉  麗  霞  
本件正本證明與原本無異
                                      書  記  官  
中    華    民    國  一○○  年    五    月    六    日
                                                    m